【裁判字號】    97,訴,3845
【裁判日期】    971031
【裁判案由】    毒品危害防制條例
【裁判全文】
臺灣臺中地方法院刑事判決              97年度訴字第3845號
公  訴  人  臺灣臺中地方法院檢察署檢察官
被      告  甲○○
                    （另案於臺灣臺中監獄執行中）
上列被告因違反毒品危害防制條例案件，經檢察官提起公訴（九
十七年度毒偵字第三七０七號），本院合議庭裁定進行簡式審判
程序，判決如下：
    主    文
甲○○施用第一級毒品，累犯，處有期徒刑捌月。
扣案之海洛因貳包（驗餘淨重分別為零點零玖捌玖公克、零點壹
貳零玖公克）沒收銷燬之。
    犯罪事實
一、甲○○前因施用第一、二級毒品案件，經臺灣高等法院臺中
    分院以九十四年度上訴字第二三九三號判決分別判處有期徒
    刑八月及四月，應執行有期徒刑十月確定；又因施用第一、
    二級毒品案件，經本院以九十五年度訴字第九三一號判決分
    別判處有期徒刑八月及四月，應執行有期徒刑十月確定；上
    開各罪接續執行，於民國九十六年六月二十一日假釋出監，
    至九十六年七月十六日假釋期滿未經撤銷，以已執行完畢論
    。甲○○又因施用毒品案件，經觀察、勒戒後，認無繼續施
    用毒品之傾向，於九十年五月四日觀察、勒戒執行完畢釋放
    出所；惟其又於上開觀察、勒戒執行完畢釋放後五年內，自
    九十四年五月下旬某日起至九十四年七月二十二日止，連續
    施用第一級毒品海洛因，又於九十四年七月十九日施用第二
    級毒品甲基安非他命，嗣經臺灣高等法院臺中分院以前揭九
    十四年度上訴字第二三九三號判決判處徒刑確定。詎甲○○
    仍不知悔改，復基於施用第一級毒品之犯意，於九十七年七
    月八日上午八時許，以將海洛因置於針筒內注射之方式，在
    臺中市○區○○路一三五號八樓之三住處內，施用第一級毒
    品海洛因一次。嗣於九十七年七月九日下午二時五十分許，
    甲○○在臺中市○區○○路一三五號前走道，經在場員警察
    覺行跡可疑而上前盤查，甲○○因一時心虛，乃於具有偵查
    犯罪職權之公務員發覺其上開施用第一級毒品犯行前，主動
    交出口袋內之海洛因二包（驗餘淨重分別為零點零九八九公
    克、零點壹貳零玖公克）供警查扣，並坦承前揭施用海洛因
    之犯罪情節而自首犯罪，復於其後本案之偵查、審理程序到
    庭接受裁判。另經警將甲○○獲案後所採尿液送請檢驗，亦
    呈現海洛因代謝物嗎啡之陽性反應，始查悉上情。
二、案經臺中市警察局第六分局報告臺灣臺中地方法院檢察署檢
    察官偵查起訴。
    理    由
一、被告甲○○於準備程序中，先就上開犯罪事實為有罪之陳述
    ，且所犯係死刑、無期徒刑、最輕本刑為三年以上有期徒刑
    以外之罪，經本院合議庭依刑事訴訟法第二百七十三條之一
    第一項之規定，裁定由法官一人獨任進行簡式審判程序，合
    先敘明。
二、上開犯罪事實，業據被告甲○○於警詢及偵審中坦承不諱，
    並有行政院衛生署草屯療養院鑑定書一份附卷可稽，及海洛
    因二包（驗餘淨重分別為零點零九八九公克、零點壹貳零玖
    公克）扣案為憑。且被告於前揭時、地為警查獲後，經警採
    其尿液送驗結果，確呈嗎啡（施用海洛因者會在其體內代謝
    為嗎啡成分殘留，並經由尿液排出）陽性反應，有中山醫學
    大學附設醫院檢驗科藥物濫用檢測中心檢驗報告、尿液代號
    與真實姓名對照表各一份在卷可參，足徵被告前揭自白應屬
    實情。而被告前因施用毒品案件，經觀察、勒戒後，認無繼
    續施用毒品之傾向，於九十年五月四日觀察、勒戒執行完畢
    釋放出所；惟其又於上開觀察、勒戒執行完畢釋放後五年內
    ，自九十四年五月下旬某日起至九十四年七月二十二日止，
    連續施用第一級毒品海洛因，又於九十四年七月十九日施用
    第二級毒品甲基安非他命，嗣經臺灣高等法院臺中分院以前
    揭九十四年度上訴字第二三九三號判決判處徒刑確定等情，
    有臺灣高等法院被告前案紀錄表、刑案資料查註紀錄表、刑
    事判決各一份附卷可按。本案事證已臻明確，被告犯行洵堪
    認定。
三、查被告甲○○前因施用毒品案件，經觀察、勒戒執行完畢並
    釋放後，曾於五年內再度施用第一、二級毒品並依法追訴處
    罰，縱其於本案之施用毒品犯罪時間距離先前觀察、勒戒執
    行完畢釋放已逾五年，仍不合於「五年後再犯」之規定，且
    因被告已於「五年內再犯」，顯見其再犯率甚高，即應依毒
    品危害防制條例第十條之規定處罰（最高法院九十五年第七
    次刑事庭會議決定參照）。核被告所為，係犯毒品危害防制
    條例第十條第一項之施用第一級毒品罪。被告為供自己施用
    之目的而持有上開毒品，其於施用前後持有海洛因之低度行
    為，應為施用之高度行為所吸收，不另論罪。查被告前因施
    用第一、二級毒品案件，經臺灣高等法院臺中分院以九十四
    年度上訴字第二三九三號判決分別判處有期徒刑八月及四月
    ，應執行有期徒刑十月確定；又因施用第一、二級毒品案件
    ，經本院以九十五年度訴字第九三一號判決分別判處有期徒
    刑八月及四月，應執行有期徒刑十月確定；上開各罪接續執
    行，於九十六年六月二十一日假釋出監，至九十六年七月十
    六日假釋期滿未經撤銷，以已執行完畢論，有臺灣高等法院
    被告前案紀錄表及刑案資料查註紀錄表在卷可按。其受有期
    徒刑之執行完畢，五年內故意再犯本件法定本刑有期徒刑以
    上之罪，為累犯，應依法加重其刑。
四、按刑法第六十二條所謂發覺，固非以有偵查犯罪權之機關或
    人員確知其人犯罪無誤為必要，而於對其發生嫌疑時，即得
    謂為已發覺；但此項對犯人之嫌疑，仍須有確切之根據得為
    合理之可疑者，始足當之，若單純主觀上之懷疑，要不得謂
    已發生嫌疑，最高法院七十二年台上字第六四一號判例要旨
    著有明文。又刑法第六十二條之所謂發覺，係指有偵查犯罪
    職權之公務員已知悉犯罪事實與犯罪之人而言，而所謂知悉
    ，固不以確知其為犯罪之人為必要，但必其犯罪事實，確實
    存在，且為該管公務員所確知，始屬相當。如犯罪事實並不
    存在而懷疑其已發生，或雖已發生，而為該管公務員所不知
    ，僅係推測其已發生而與事實巧合，均與已發覺之情形有別
    ，最高法院七十五年台上字第一六三四號判例要旨亦闡述至
    明。本件被告係於上開查獲時、地遭員警盤查，被告並於接
    受盤查之際，主動取出其原先置放在口袋內之海洛因交予員
    警，並供承自己前揭施用海洛因之犯罪事實，有卷附職務報
    告書及被告警詢筆錄足憑。則員警當時僅因被告「行跡可疑
    」而上前盤查，並非有何確切根據而對被告產生施用毒品犯
    罪之合理可疑，更遑論業已確知被告上開犯罪事實，至多只
    為單純主觀上懷疑或推測，而與刑法第六十二條所稱之發覺
    尚屬有別。是以被告於具有偵查犯罪職權之公務員發覺其上
    開施用第一級毒品犯行前，即主動交出口袋內之海洛因供警
    查扣，並坦承前揭施用海洛因之犯罪情節，復於其後本案之
    偵查、審理程序到庭接受裁判，業已合於法定自首之要件，
    應依刑法第六十二條前段之規定減輕其刑，並先加後減之。
五、爰審酌被告曾因施用毒品犯行接受觀察、勒戒及入監服刑，
    猶未能從中記取教訓，深切體認毒品危害己身健康之鉅，反
    而再次趁隙施用海洛因，顯見被告自制能力尚有未足，而有
    接受相當期間監禁教化之必要，以促其及早矯正吸毒惡習；
    惟念及施用毒品固戕害個人健康至鉅，然就他人權益之侵害
    仍屬有限，及其犯罪目的、手段、犯罪後坦承全部犯行並一
    再表示悔悟之態度、具有國中畢業學歷之智識程度等一切情
    狀，量處如主文所示之刑，以示懲儆。扣案之海洛因二包（
    驗餘淨重分別為零點零九八九公克、零點壹貳零玖公克），
    屬毒品危害防制條例第二條第二項第一款所稱之第一級毒品
    ，應依同條例第十八條第一項前段之規定，沒收銷燬之。
據上論斷，應依刑事訴訟法第二百七十三條之一第一項、第二百
九十九條第一項前段，毒品危害防制條例第十條第一項、第十八
條第一項前段，刑法第十一條前段、第四十七條第一項、第六十
二條前段，判決如主文。
本案經檢察官乙○○到庭執行職務。
中    華    民    國    97    年    10    月    31    日
                  刑事第七庭    法  官  高文崇
上正本證明與原本無異。
如不服本判決，應於收受送達後10日內向本院提出上訴書狀（應
敘述具體理由並附繕本）。
上訴書狀如未敘述理由，應於上訴期間屆滿後20日內補提理由書
於本院。
                                書記官  林淑慧
中    華    民    國    97    年    10    月    31    日
附錄本案論罪科刑法條：
毒品危害防制條例第十條第一項：
施用第一級毒品者，處六月以上五年以下有期徒刑。


司法院資訊處製作；財團法人民間司法改革基金會備份。
